【裁判字號】    89,交易,560
【裁判日期】    900308
【裁判案由】    過失傷害
【裁判全文】
臺灣板橋地方法院刑事判決                        八十九年度交易字第五六０號
    公  訴  人  臺灣板橋地方法院檢察署檢察官
    被      告  甲○○
                乙○○
右列被告因公共危險等案件，經檢察官提起公訴（八十九年度偵字第九三四一號），
本院判決如左：
    主  文
甲○○服用酒類，不能安全駕駛動力交通工具而駕駛，處拘役肆拾日，如易科罰金以
佰元折算壹日；又因過失傷害人，處有期徒刑參月，如易科罰金以佰元折算壹日
。
乙○○因過失傷害人，處拘役伍拾日，如易科罰金以佰元折算壹日。
    事  實
一、甲○○明知汽車駕駛人於飲酒後其吐氣所含酒精成份超過每公升○．二五毫克以
    上者，不得駕車，竟於民國八十九年三月十九日晚間八時許，在臺北縣土城市某
    處，飲用五、六罐啤酒後，其吐氣所含酒精濃度達每公升○‧八二毫克，已達不
    能安全駕駛動力交通工具之狀態，猶於當日晚上十一時四十分許，騎乘車號ＱＴ
    Ｄ─九六九號輕型機車，沿臺北縣土城市○○路○段往立德路方向行駛，途經學
    府路一段八十九巷口，本應注意汽車行駛時，駕駛人應注意車前狀況，並隨時採
    取必要之安全措施；另汽車行經無號誌之交岔路口，應減速慢行，作隨時停車之
    準備；又汽車在市區道路行駛，時速不得超過四十公里等規定，而當時係晴天、
    夜間有照明、視線良好，道路為無缺陷、乾燥之柏油路面，其駕駛之機車機械正
    常，並非不能注意之情事，竟疏未注意，猶以時速五、六十公里之高速行駛，適
    有乙○○駕駛車號ＡＲ─七三一九號自用小客車，由學府路一段八十九巷口駛出
    欲左轉學府路一段，原應注意車輛行至無號誌之交岔路口，支線道車應暫停讓幹
    線道車先行，疏未注意乙○○騎乘機車自左側駛來，竟未暫停讓甲○○先行即貿
    然左轉，二車因而發生碰撞，造成乙○○受有左眼眶挫傷血腫併顴骨骨折之傷害
    ；甲○○則受有腦震盪合併頦部撕裂傷、左髖及左膝部挫傷之傷害。
二、案經甲○○、乙○○訴由臺北縣警察局土城分局報請臺灣板橋地方法院檢察署檢
    察官偵查起訴。
    理  由
一、訊據被告甲○○對於右揭時、地在飲酒後不能安全駕駛動力交通工具之狀態下，
    猶騎乘機車行駛之犯罪事實固供認不諱，惟被告二人均矢口否認有何過失傷害之
    犯行，被告甲○○辯稱：當時我騎機車要回家，肇事地點沒有路燈，視線不佳，
    我的速度約五、六十公里，對方從巷口出來左轉，我看到時距離不到十公尺，煞
    車不及，我的車頭就撞到對方左前車輪云云；被告乙○○則辯稱：我從巷口出來
    要左轉，當時有一輛白色車子先行駛過，我看左側沒有來車才左轉，還沒到中心
    線，我要讓對向之計程車先過，所以就在馬路停了一下，對方就衝撞過來，速度
    很快，他整個人就從窗戶撞上我的臉云云。經查，本件車禍發生後，被告甲○○
    騎乘之機車車頭破損，被告乙○○駕駛之自用小客車左前側輪胎及其上方車身有
    擦撞痕跡，有車損照片六幀在卷可稽，而機車倒地位置距離道路中心線有零點六
    至零點八公尺，此有道路交通事故調查報告表所附現場圖在卷可憑，足見被告乙
    ○○駕駛車輛駛出學府路左轉時即與被告乙○○駕駛之車輛發生碰撞，被告乙○
    ○左轉彎時應可看見被告甲○○自左側駛來，按車輛行至無號誌之交岔路口，支
    線道車應讓幹線道車先行，道路交通安全規則第一百零二條第一項第二款定有明
    文，被告乙○○應暫停讓被告甲○○先行，其猶貿然左轉以致肇事，其有過失責
    任至明。被告乙○○雖辯稱其已行駛至道路中央，等待對向之車輛經過，被告甲
    ○○仍衝撞過來云云，惟告訴人甲○○否認有此情事，且就雙方車輛撞擊點觀之
    ，被告乙○○之車輛應未到達道路中心線，亦無其他事證足資證明被告乙○○辯
    稱之情事，其所辯尚難採信。次按汽車駕駛人飲酒後其吐氣所含酒精成分超過每
    公升０‧二五毫克以上者，不得駕車，道路交通安全規則第一百十四條第二款定
    有明文，另參考德國、美國之認定標準，對於酒精濃度呼氣已達每公升零點五五
    毫克 (○‧五五MG/ L)或血液濃度達百分之零點一一以上，肇事率為一般正常人
    之十倍，認為已達「不能安全駕駛」之標準（參見法務部八十八年五月十八日法
    檢字第００一六六九號函）。本件被告甲○○於飲酒後其吐氣所含酒精濃度已達
    每公升○點八二毫克，猶酒後騎乘機車，超速復不能集中精神注意車前狀況，因
    而肇事，足見當時被告甲○○酒後應已達不能安全駕駛之程度甚明。又汽車行駛
    時，駕駛人應注意車前狀況，並隨時採取必要之安全措施；另汽車行經無號誌之
    交岔路口，應減速慢行，作隨時停車之準備；又行車速度，在市區道路，時速不
    得超過四十公里；道路交通安全規則第九十四條第三項、第九十三條第一項第四
    款、第九十三條第一項第一款、第一百十四條第二款分別定有明文，被告甲○○
    於右揭時地酒後騎乘機車行駛，應注意能注意而不注意上開規定，以致肇事，被
    告甲○○之行為自有過失。被告甲○○、乙○○之過失行為與告訴人之傷害間復
    具有相當因果關係。是本件事證明確，被告二人犯行均堪以認定。
二、核被告甲○○所為，係犯刑法第一百八十五條之三之酒後不能安全駕駛罪及同法
    第二百八十四條第一項前段之過失傷害罪。另被告乙○○所為，係犯刑法第二百
    八十四條第一項前段之過失傷害罪。被告甲○○因酒醉駕車而致人傷害，應依道
    路交通處罰條例第八十六條第一項規定，加重其刑；又其所犯上開二罪間，犯意
    各別，行為互殊，應分論併罰。又本件車禍發生後，刑法第四十一條已於九十年
    一月十日修正公布、自同月十二日起施行，將短期自由刑得易科罰金適用範圍之
    法定最重本刑上限由有期徒刑三年以下提高至五年以下，本案被告所犯罪名之法
    定最重本刑原為有期徒刑三年以下，適用新法對於行為人並無不利，自應據以裁
    判。爰審酌被告甲○○、乙○○之素行、智識程度，肇事情節、過失程度之輕重
    ，犯罪後均否認犯行之態度，迄未與告訴人達成民事和解賠償損害等一切情狀，
    就分別量處如主文所示之刑，並均諭知易科罰金之折算標準。
據上論斷，應依刑事訴訟法第二百九十九條第一項前段，刑法第一百八十五條之三、
第二百八十四條第一項前段、第二條第一項前段、第四十一條第一項前段，道路交通
處罰條例第八十六條第一項，罰金罰鍰提高標準條例第一條前段、第二條，判決如主
文。
本案經檢察官謝宗甫到庭執行職務
中      華      民      國      九十        年    三      月    八      日
                                      臺灣板橋地方法院交通法庭
                                          法  官  侯  志  融
右正本證明與原本無異
如不服本判決，應於送達後十日內向本院提出上訴狀
                                          書記官  陳  淑  芳
中      華      民      國      九十        年    三      月    十四    日
【附錄本案論罪科刑法條全文】
刑法第一百八十五條之三：
服用毒品、麻醉藥品、酒類或其他相類之物，不能安全駕駛動力交通工具而駕駛者，
處一年以下有期徒刑、拘役或三萬元以下罰金。
刑法第二百八十四條
因過失傷害人者，處六月以下有期徒刑、拘役或五百元以下罰金。致重傷者，處一年
以下有期徒刑、拘役或五百元下罰金。
從事業務之人，因業務上之過失傷害人者，處一年以下有期徒刑、拘役或一千元以下
罰金。致重傷者，處三年以下有期徒刑、拘役或二千元以下罰金。


司法院資訊處製作；財團法人民間司法改革基金會備份。
